【裁判字號】    92,上訴,2034
【裁判日期】    921231
【裁判案由】    偽證等
【裁判全文】
臺灣高等法院臺中分院刑事判決          民國九十二年度上訴字第二○三四號
    上  訴  人  臺灣臺中地方法院檢察署檢察官
    被      告  甲○○
    選任辯護人  尤榮福
    被      告  戊○○
                丙○○
右上訴人因被告等偽證等案件，不服臺灣臺中地方法院中華民國九十二年八月二十六
日第一審判決（民國九十一年度訴字第一七五○號，起訴案號：臺灣臺中地方法院檢
察署民國九十年度偵續字第一一八號），提起上訴，本院判決如左：
    主  文
上訴駁回。
    理  由
一、本案經本院審理結果，認第一審法院以不能證明被告甲○○、戊○○、丙○○等
    三人犯罪，而為被告等三人均無罪之判決，經核尚無不合，應予維持，並引用第
    一審判決書記載之理由（如附件）。
二、在本院審理時，公訴人未提出其他不利於被告等三人之證據，以供調查，而依告
    訴人丁○○之聲請，其上訴意旨仍以：(一)、被告甲○○未依據與告訴人簽訂之
    「合作經營契約書」約定，擅自將告訴人之百分二十股份登記予被告戊○○，向
    主管機關申請辦理公司登記，顯有使公務員登載不實罪責。(二)、被告戊○○未經
    告訴人同意讓其入股傑佑公司，竟於告訴人及乙○○被訴詐欺案件偵查時，供前
    具結而為虛偽證稱，有經過乙○○同意，但丁○○當時不在場，我是八十八年十
    二月間入股等情（臺灣臺中地方法院檢察署八十九年度六四四二號詐欺案件），
    顯係偽證。經訊據被告甲○○等三人仍堅決否認有使公務員登載不實事項罪，被
    告戊○○另仍否認有偽證情事。經查：
  (一)被告甲○○固未按照八十八年十二月十日「合作經營契約書」協議之內容辦理桀
    佑公司之登記，然告訴人丁○○及證人乙○○並無實際出資，且刑法第二百十四
    條之使公務員登載不實事項於公文書罪，須一經他人之聲明或申報，公務員即有
    登載之義務，並依其所為之聲明或申報予以登載，而屬不實事項者，始足構成。
    若其所為之聲明或申報，公務員尚須為實質之審查，以判斷其真實與否，始得為
    一定之記載者，即非該罪所稱之使公務員登載不實。又九十年十一月十二日修正
    前之公司法第三百八十八條規定：「主管機關對於公司登記之申請，認為有違反
    法令或不合法定程式者，應令其改正，非俟改正合法後，不予登記。」（該條修
    正後之規定為：「主管機關對於公司登記之申請，認為有違反本法或不合法定程
    式者，應令其改正，非俟改正合法後，不予登記。」）。依上開規定觀之，向主
    管機關申請為有限公司設立之登記，主管機關須為實質之審查，以判斷其真實與
    否，而非僅依其申請或聲明即為一定登載之形式審查，是被告甲○○等三人之行
    為與刑法第二百十四條之使公務員登載不實罪之構成要件，仍屬有間，尚不能遽
    以該罪相繩，原審已於原判決理由欄，詳為說明。至於被告甲○○於原審及本院
    審理均供稱，辦理該傑佑公司登記，係伊一人所為，要去辦登記的時候，沒有跟
    戊○○、丙○○講等情，則被告甲○○有否未依告訴人與乙○○、丙○○等人所
    訂之「合作經營契約書」之約定股份分配，擅自製作不實之私文書，以辦理該公
    司登記，而涉及偽造並行使偽造私文書犯行，因未經起訴，而起訴之使公務員為
    登載不實事項罪部分，既為無罪之判決，自無發生裁判上一罪關係，非起訴效力
    所及，本院不得逕予審理，附此說明。
  (二)按刑法第一百六十八條之偽證罪，係以於執行審判職務之公署審判時或於檢察官
    偵查時，證人於案情有重要關係之事項，供前或供後具結，而為虛偽陳述，為構
    成要件，惟臺灣臺中地方法院檢察署八十九年度偵字第六四四二號詐欺等案件，
    係本案被告甲○○告訴被告乙○○及本案告訴人丁○○共同涉犯詐欺及乙○○涉
    犯侵占、竊盜等罪嫌，並非在於確認被告乙○○、丁○○等在傑佑公司所佔股份
    比例問題，有該案件不起訴處分書附卷可稽，是被告戊○○所為之證言，並非關
    該案案情有重要關係之事項所為證述，縱使不實，依上開法條規定，亦不能令被
    告戊○○負偽證罪責。綜上，公訴人之上訴，為無理由，應予駁回。
三、被告丙○○經合法傳喚，無正當理由未到庭，爰不待其陳述，逕行判決。
四、據上論斷，應依刑事訴訟法第三百六十八條、第三百七十一條，判決如主文。
本案經檢察官己○○到庭執行職務。
中      華      民      國    九十二     年     十二     月   三十一    日
                                   臺灣高等法院臺中分院刑事第一庭
                                         審判長法  官  陳  紀  綱
                                               法  官  方  艤  駐
                                               法  官  陳  登  源
右正本證明與原本無異。
被告戊○○偽證部分得上訴，餘不得上訴。
如不服本判決應於收受送達後十日內向本院提出上訴書狀，其未敘述上訴之理由者並
得於提起上訴後十日內向本院補提理由書（均須按他造當事人之人數附繕本）。
                                              書記官  林  明  冬
中      華      民      國    九十三     年      一      月     五      日
                                                                        Ｆ


司法院資訊處製作；財團法人民間司法改革基金會備份。
